【裁判字號】    91,易,3527
【裁判日期】    920410
【裁判案由】    竊盜
【裁判全文】
臺灣板橋地方法院刑事判決                        九十一年度易字第三五二七號
    公  訴  人  臺灣板橋地方法院檢察署檢察官
    被      告  丙○○
右列被告因竊盜案件，經檢察官提起公訴（九十一年度偵字第一四二六四號），本院
判決如左：
    主  文
丙○○無罪。
    理  由
一、公訴意旨略以：被告丙○○前曾於民國八十六年十一月間因違反麻醉藥品管理條
    例案件，經臺灣臺北地方法院判處有期徒刑六月，於八十八年一月十五日執行完
    畢，猶不知悔改，復意圖為自己不法之所有，於八十九年八月四日十四時許，在
    臺北市○○○路○段二八二號旁，趁夜間楊禮謙回家睡覺而無法看管之際，竊取
    楊禮謙所有車牌號碼：ＢＯＰ─９１６號重型機車乙部，得手後，復將案外人丁
    ○○所有之車牌：ＱＲＶ─４９５號重型機車上之車牌懸掛於上開竊得之機車上
    ，供己騎乘使用，嗣於九十一年七月三十日二十一時三十分許，在臺北縣蘆洲市
    ○○○道與永平街口，為警臨檢查獲，並扣得上開失竊重型機車。因認被告丙○
    ○所為，係犯刑法第三百二十條第一項竊盜罪嫌。
二、公訴人認被告丙○○涉有上開罪嫌係以：證人丁○○在臺北監獄之警詢中供稱：
    渠所有車牌號碼：ＱＲＶ─４９５號之重型機車，於渠入監服刑時就已損壞無法
    使用，更遑論再竊取他人機車，並將該竊得機車之車牌懸掛於自己所有之機車上
    使用。及被害人楊謙禮妻子之姐姐甲○○之證訴，並有贓物認領保管單一紙、機
    車鑰匙乙支附卷可稽，且被告所辯反覆不定不足採信等情，為其主要論據。訊據
    被告丙○○堅決否認有右揭犯行，辯稱：該車是向其弟吳忠正所借，丁○○欠我
    弟弟錢，我弟弟把車子牽回來，在警訊時我被抓到不是很瞭解這件事，我回去問
    我弟弟我才知道等語云云。
三、按犯罪事實應依證據認定之，無證據不得推定其犯罪事實，又不能證明被告犯罪
    或其行為不罰者，應諭知無罪之判決，刑事訴訟法第一百五十四條、第三百零一
    條第一項分別定有明文。次按認定不利於被告之事實，須依積極證據，茍積極之
    證據本身存有瑕疵而不足為不利於被告事實之認定，即應為有利於被告之認定，
    更不必有何有利之證據，而此用以證明犯罪事實之證據，猶須於通常一般人均不
    至於有所懷疑，堪予確信其已臻真實者，始得據以為有罪之認定，倘其證明尚未
    達到此一程度，而有合理性之懷疑存在，致使無從為有罪之確信時，即應為無罪
    之判決，此有最高法院八十二年度臺上字第一六三號判決、七十六年度臺上字第
    四九八六號、三十年度上字第八一六號等判例意旨可資參照，而依法治國家之刑
    事訴訟原則，檢察官除提起公訴外，尚須維持公訴，負有說服責任，其舉證責任
    之目的，係在充分證明被告確有如公訴所指之犯罪事實，從而其舉證責任應存在
    於刑事訴訟程序之全程，且於舉證不足以使法院產生有罪之確信時，為終局的舉
    證責任未盡，是故，於公訴程序，用以證明犯罪事實之證據之蒐集、提出、及說
    服之責任，在於檢察官，刑事訴訟法第一百六十一條第一項規定檢察官就被告犯
    罪事實，應負舉證責任，並指出證明之方法，即明示其旨，至於修正前刑事訴訟
    法第一百六十三條第一項及修正後刑事訴訟法第一百六十三條第二項關於法院調
    查證據之規定，乃指法院應於訴訟當事人舉證之範圍內，依職權或聲請，循刑事
    訴訟法第一百六十四條以下關於證據調查之程序及方法而為調查，以將檢察官及
    其他當事人之舉證轉換為法院之證據認知，究明證據之證據能力與證明力，非謂
    法院得逾越公正第三者地位，代檢察官蒐集證據，否則不啻破壞訴訟三方關係，
    衍生由法院證明被告犯罪，或檢察官與法院協同證明被告犯罪等嚴重悖反法治國
    家原則之結果，影響人民對於法院中立客觀之信賴，最高法院八十七年臺非字第
    一號判決謂：「按法院固應依職權調查證據，但並無蒐集證據之義務。刑事訴訟
    法第三百七十九條第十款規定應於審判期日調查之證據而未予調查之違法，解釋
    上應不包括蒐集證據在內，其調查之範圍，以審判中案內所存在之一切證據為限
    ，案內所不存在之證據，即不能責令法院為發現真實，應依職權從各方面詳加蒐
    集、調查。」即宣示相同意旨，可供參考。
四、經查：
（一）證人即被告之弟吳忠正於本院審理時到庭證稱：「車子是壞掉的，我有個朋友
      「阿偉」在政府從事回收汽機車的機構工作，我說要修車，他說這種修理要一
      、二萬元，他說等政府要報毀損時，這種機車零件可以拆來賣，叫我等，並說
      那裡有類似的機車，等時間到了，政府人員審核後，就可以幫我弄了，我就付
      了一萬元給他。約半個月後，他說已經審核了，車子也弄好了，我對過車子壞
      掉前的引擎號碼和大牌都正確，我也有騎乘，也被警察攔過四、五次，都沒有
      問題，我一直以為那是正常車。（問：本案車子從何處取得？）我是從丁○○
      那裡取得，他欠我錢。所以把車子抵給我。（問：如何證明？）丁○○自己知
      道，沒有其他證人。（問：丁○○有說車子哪裡來的？）他說是他自己的，而
      且我也看過他騎過這台車。（問：車子取得時車號是否為ＱＲＶ四九五號？）
      是。但是他沒有給我行照，說要過戶時才給，結果一直拖，都沒有給我。（問
      ：為何被告丙○○騎乘該車？）他只是騎一、二天而已，車子大部分時間也是
      停著，因為沒有過戶」等語。是依證人吳忠正所述，上開車輛係由吳忠正交予
      被告丙○○騎乘，則公訴人認係被告竊得顯無所據。
（二）證人丁○○於本院訊問時證稱：「（問：是否曾經欠乙○○錢，而將機車抵給
      他？）沒有。機車壞掉了，我把機車給吳忠正。（問：機車為何懸掛ＱＲＶ四
      九五號車牌？）我給他的就是這個車牌，這是我的車牌。原本機車不能動，丟
      在我家樓下，吳忠正說要牽去修理，我想車子反正也壞了，乾脆就給他。當時
      一直找不到車子車籍原始資料，無法過戶」等語。參以證人吳忠正亦稱「車子
      我拿去修理後就是這樣，回來我有檢查車子引擎號碼和大牌都是一樣，我還騎
      過好幾次」等語（均見本院九十二年四月二日筆錄）。顯見公訴人所指「趁夜
      間楊禮謙回家睡覺而無法看管之際，竊取楊禮謙所有車牌號碼：ＢＯＰ─９１
      ６號重型機車乙部，得手後，復將丁○○所有之車牌：ＱＲＶ─４９５號重型
      機車上之車牌懸掛於上開竊得之機車上」之事實，並非被告丙○○之所為。此
      外，復查無其他積極確切之證據足資認定被告有前開之竊盜犯行，既不能證明
      被告犯罪，依右開說明，自應依法為被告無罪之諭知。
據上論斷，應依刑事訴訟法第三百零一條第一項，判決如主文。
本案經檢察官葉志飛到庭執行職務
中      華      民      國      九十二      年      四      月    十    日
                                  臺灣板橋地方法院刑事第一庭
                                    法  官    胡  堅  勤
右正本證明與原本無異。
如不服本判決，應於判決送達後十日內，向本院提出上訴狀。
                                    書記官    劉  文  美
中      華      民      國      九十二      年      四      月    十    日


司法院資訊處製作；財團法人民間司法改革基金會備份。
